【裁判字號】    98,訴,760
【裁判日期】    980527
【裁判案由】    毒品危害防制條例
【裁判全文】
臺灣板橋地方法院刑事判決               98年度訴字第760號
公  訴  人  臺灣板橋地方法院檢察署檢察官
被      告  甲○○
上列被告因違反毒品危害防制條例案件，經檢察官提起公訴（九
十八年度毒偵字第九四八號），被告於本院準備程序進行中，就
被訴事實為有罪之陳述，經本院告知簡式審判程序意旨，並聽取
公訴人及被告之意見後，本院合議庭裁定由受命法官獨任依簡式
審判程序審理，並判決如下：
    主  文
甲○○施用第一級毒品，累犯，處有期徒刑捌月；又施用第二級
毒品，累犯，處有期徒刑肆月。應執行有期徒刑拾月。
    事  實
一、甲○○前因施用毒品案件，經本院裁定送觀察、勒戒後，認
    無繼續施用毒品之傾向，於民國八十九年二月十八日釋放出
    所，並由臺灣板橋地方法院檢察署檢察官以八十九年度毒偵
    字第一０四一號為不起訴處分確定；又因施用毒品案件，經
    本院裁定送觀察、勒戒後，認無繼續施用毒品之傾向，於八
    十九年十月二十六日釋放出所，並由臺灣板橋地方法院檢察
    署檢察官以八十九年度毒偵緝字第一一八０號為不起訴處分
    確定；復因施用毒品案件，經本院以九十年度毒聲字第九七
    九號裁定令入戒治處所施以強制戒治，嗣於九十年十二月二
    十八日停止戒治付保護管束，於九十一年六月八日保護管束
    期滿視為執行完畢，此部分同時涉及刑案部分，亦經本院以
    九十年度易字第一一二九號判處有期徒刑六月、三月，定其
    應執行有期徒刑八月確定，於九十二年二月十七日縮刑期滿
    執行完畢。又因施用第一、二級毒品案件，經本院以九十三
    年度訴字第六七號分別判處有期徒刑九月、八月，定其應執
    行有期徒刑一年四月確定；另因違反槍砲彈藥刀械管制條例
    案件，經本院以九十三年度訴字第二二三四號判處有期徒刑
    八月確定；又因違反槍砲彈藥刀械管制條例案件，經臺灣高
    等法院以九十五年度上訴字第一七八０號判處有期徒刑一年
    六月確定，上開四罪復經臺灣高等法院以九十六年度聲減字
    第一五二四號裁定減為有期徒刑四月又十五日、四月、四月
    、九月，定其應執行有期徒刑一年八月確定，甫於九十六年
    九月三日縮刑期滿執行完畢。詎仍不知悛悔，其明知海洛因
    、甲基安非他命係業經公告列為毒品危害防制條例第二條第
    二項第一、二款之第一、二級毒品，不得非法持有、施用，
    詎仍未戒除施用毒品習性，復各基於施用第一、二級毒品海
    洛因、甲基安非他命之犯意，於九十八年一月二十日晚間某
    時許，在臺北縣土城市某友人住處（起訴書誤載為九十八年
    一月二十一日上午九時四十分為警採尿前回溯二十六、九十
    六小時內之某時許，在不詳地點），分別施用第一級毒品海
    洛因、第二級毒品甲基安非他命各一次。嗣於翌日（九十八
    年一月二十一日）凌晨四時三十分許，因形跡可疑，在臺北
    縣樹林市○○街十號前為警攔檢盤查而查獲。嗣經警依法對
    其採集尿液送驗後，始查悉上情。
二、案經臺北縣政府警察局樹林分局報告臺灣板橋地方法院檢察
    署檢察官偵查起訴。
    理  由
壹、程序事項：
    被告甲○○所犯係死刑、無期徒刑或最輕本刑為三年以上有
    期徒刑以外之罪，亦非屬高等法院管轄第一審之案件，其於
    準備程序中就被訴事實為有罪之陳述，經本院告知簡式審判
    程序之旨，並聽取公訴人及被告之意見後，經本院合議庭認
    為適宜，乃依刑事訴訟法第二百七十三條之一第一項規定，
    裁定由受命法官獨任進行簡式審判程序，先予敘明。
貳、實體事項：
一、上揭犯罪事實，業據被告於本院審理中供承不諱，且被告於
    前揭查獲時地為警依法對其採集之尿液經送請臺灣檢驗科技
    股份有限公司以酵素免疫分析法（EIA）初步檢驗及氣相層
    析質譜儀分析法（GC/MS）確認檢驗結果，確呈鴉片類（嗎
    啡）及安非他命類（安非他命及甲基安非他命）陽性反應，
    此有該公司出具之九十八年二月十二日濫用藥物檢驗報告一
    紙在卷可參（參見偵卷第五二頁）。綜上所述，足認被告之
    自白核與事實相符，應可採為論罪科刑之依據。按施用第一
    、二級毒品為犯罪行為，毒品危害防制條例第十條定有處罰
    明文。故施用第一、二級毒品者，依前揭規定本應科以刑罰
    。惟基於刑事政策，對合於一定條件之施用者，則依同條例
    第二十條、第二十三條之規定，施以觀察、勒戒及強制戒治
    之保安處分。又毒品危害防制條例於九十二年七月九日修正
    公布，自九十三年一月九日施行，其中第二十條、第二十三
    條將施用毒品之刑事處遇程序，區分為「初犯」及「五年內
    再犯」、「五年後再犯」。依其立法理由之說明：「初犯」
    ，經觀察、勒戒或強制戒治後，應為不起訴處分或不付審理
    之裁定；經觀察、勒戒或強制戒治執行完畢釋放後，「五年
    內再犯」者，因其再犯率甚高，原實施之觀察、勒戒及強制
    戒治既已無法收其實效，爰依法追訴或裁定交付審理。至於
    經觀察、勒戒或強制戒治執行完畢釋放後，「五年後再犯」
    者，前所實施之觀察、勒戒或強制戒治已足以遮斷其施用毒
    品之毒癮，為期自新及協助其斷除毒癮，仍適用「初犯」規
    定，先經觀察、勒戒或強制戒治之程序。從而依修正後之規
    定，僅限於「初犯」及「五年後再犯」二種情形，始應先經
    觀察、勒戒或強制戒治程序。倘被告於五年內已再犯，經依
    法追訴處罰，縱其第三次（或第三次以上）再度施用毒品之
    時間，在初犯經觀察、勒戒或強制戒治執行完畢釋放五年以
    後，已不合於「五年後再犯」之規定，且因已於「五年內再
    犯」，顯見其再犯率甚高，原實施觀察、勒戒或強制戒治，
    已無法收其實效，即應依該條例第十條處罰（最高法院九十
    七年度第五次刑事庭會議決議意旨可資參照）。查本件被告
    前因施用毒品案件，經本院裁定送觀察、勒戒後，認無繼續
    施用毒品之傾向，於八十九年二月十八日釋放出所，並由臺
    灣板橋地方法院檢察署檢察官以八十九年度毒偵字第一０四
    一號為不起訴處分確定；又因施用毒品案件，經本院裁定送
    觀察、勒戒後，認無繼續施用毒品之傾向，於八十九年十月
    二十六日釋放出所，並由臺灣板橋地方法院檢察署檢察官以
    八十九年度毒偵緝字第一一八０號為不起訴處分確定；復因
    施用毒品案件，經本院以九十年度毒聲字第九七九號裁定令
    入戒治處所施以強制戒治，嗣於九十年十二月二十八日停止
    戒治付保護管束，於九十一年六月八日保護管束期滿視為執
    行完畢，此部分同時涉及刑案部分，亦經本院以九十年度易
    字第一一二九號判處有期徒刑六月、三月，應執行有期徒刑
    八月確定一節，此有臺灣高等法院被告前案紀錄表一份在卷
    可參。被告既曾於前揭觀察、勒戒執行完畢釋放後五年內再
    犯施用毒品案件而經依法追訴處罰，且於本件中，又係於九
    十八年一月二十日晚間某時許有分別施用第一、二級毒品海
    洛因、甲基安非他命之犯行，即非屬毒品危害防制條例第二
    十條第三項所定「五年後再犯」之情形，揆諸前開決議意旨
    及說明，自應逕行追訴處罰。從而，本件事證已臻明確，被
    告犯行洵堪認定，應予依法論科。
二、核被告所為，係犯毒品危害防制條例第十條第一項之施用第
    一級毒品海洛因罪、同條第二項之施用第二級毒品甲基安非
    他命罪。被告各持有第一、二級毒品海洛因及甲基安非他命
    後，進而施用，其各持有之低度行為應被其各施用之高度行
    為所吸收，均不另論罪。被告所犯施用第一、二級毒品海洛
    因及甲基安非他命二罪間，犯意各別，罪名互殊，應予分論
    併罰。又被告前因施用第一、二級毒品案件，經本院以九十
    三年度訴字第六七號分別判處有期徒刑九月、八月，定其應
    執行有期徒刑一年四月確定；另因違反槍砲彈藥刀械管制條
    例案件，經本院以九十三年度訴字第二二三四號判處有期徒
    刑八月確定；又因違反槍砲彈藥刀械管制條例案件，經臺灣
    高等法院以九十五年度上訴字第一七八０號判處有期徒刑一
    年六月確定，上開四罪復經臺灣高等法院以九十六年度聲減
    字第一五二四號裁定減為有期徒刑四月又十五日、四月、四
    月、九月，定其應執行有期徒刑一年八月確定，甫於九十六
    年九月三日縮刑期滿執行完畢，此有臺灣高等法院被告前案
    紀錄表一份在卷可參，其前受有期徒刑之執行完畢，於五年
    以內故意再犯本件最重本刑為有期徒刑以上之二罪，各為累
    犯，應各依刑法第四十七條第一項規定，各加重其刑。爰審
    酌被告屢犯不改，顯見其意志不堅，缺乏勒戒動機，其施用
    毒品足以導致精神障礙、性格異常，甚至造成生命危險，戕
    害一己之身體健康，惟其犯後尚能坦承犯行，態度尚稱良好
    等一切情狀，分別量處如主文所示之刑，並定其應執行之刑
    。至本件雖尚有扣得疑似第二級毒品甲基安非他命八包之物
    （毛重共計五點零二公克），惟被告迭於警詢及偵審中均否
    認為其所有，而陳稱：係同為查獲當時之友人林聖澤所有一
    節，且同為查獲之被告友人即另案被告林聖澤於警詢及偵查
    中確亦陳稱：該八包係伊所有一情（參見偵卷第十一頁反面
    、第四八頁正面），可認該八包疑似第二級毒品甲基安非他
    命等物當非被告所有，且未經送驗，難認確為第二級毒品甲
    基安非他命，故於本件中爰不另為沒收銷燬之諭知，應於另
    案被告林聖澤施用毒品案件中予以處理之，公訴意旨聲請對
    之宣告沒收銷燬，尚有誤會，併予敘明。
據上論斷，應依刑事訴訟法第二百七十三條之一第一項、第二百
九十九條第一項前段，毒品危害防制條例第十條第一項、第二項
，刑法第十一條前段、第四十七條第一項、第五十一條第五款，
判決如主文。
本案經檢察官蘇振文到庭執行職務。
中    華    民    國    98    年     5    月    27    日
                  刑事第五庭    法  官  林家賢
上列正本證明與原本無異。
如不服本判決，應於判決送達後十日內，向本院提出上訴書狀，
並應敘述具體理由；其未敘述上訴理由者，應於上訴期間屆滿後
二十日內向本院補提理由書（均須按他造當事人之人數附繕本）
「切勿逕送上級法院」。
                                書記官  林政良
中    華    民    國    98    年     5    月    27    日
附錄本判決論罪科刑法條：
毒品危害防制條例第十條：
施用第一級毒品者，處六月以上五年以下有期徒刑。
施用第二級毒品者，處三年以下有期徒刑。


司法院資訊處製作；財團法人民間司法改革基金會備份。
